臺灣新北地方法院刑事判決　　　　　 110年度審交訴字第57號
公　訴　人　臺灣新北地方檢察署檢察官
被　　　告　彭瑞平




選任辯護人　曾海光律師
上列被告因過失致死案件，經檢察官提起公訴（110 年度偵字第
1674號），被告於本院準備程序中就被訴事實為有罪之陳述，經
本院合議庭裁定由受命法官獨任進行簡式審判程序，判決如下：
    主  文
彭瑞平因過失致人於死，處有期徒刑捌月。緩刑參年。
    事  實
一、彭瑞平領有大貨車普通駕駛執照，於民國109 年8 月7 日12
    時6 分許，駕駛車牌號碼0000-00 號自用小貨車，在新北市
    ○○區○○○道0 段00000000 段○000 號前人行道
    ，自路外起步駛入道路往新北市三重區方向行駛時，本應注
    意起駛前應顯示方向燈，注意前後左右有無障礙或車輛行人
    ，並應讓行進中之車輛行人優先通行，而依當時天候晴、日
    間自然光線、柏油路面乾燥無缺陷、無障礙物、視距良好等
    情，並無不能注意之情事，竟疏未注意前後左右有無障礙或
    車輛，並讓行進中之車輛優先通行，即貿然起駛進入道路，
    適黃聖元騎乘車牌號碼000-0000號普通重型機車，沿新北市
    三重區新北大道5 段往三重方向直行而至，因閃避不及而撞
    擊彭瑞平上開車輛，致黃聖元人車倒地，因而受有敗血性休
    克併代謝性酸血症、創傷性蜘蛛膜下出血、顱內出血、硬腦
    膜下出血併顱骨骨折、疑似雙側前眼眶底骨、篩骨、上頷骨
    骨折合併積血、左側枕骨至枕髁骨折、疑似肋骨骨折、心律
    不整、肺炎、急性腎損傷等傷害，經送往天主教輔仁大學附
    設醫院急救及住院治療後，仍於109 年8 月14日8 時50分許
    ，因上開傷害導致敗血性休克死亡。而彭瑞平於肇事後，在
    有偵查犯罪權限之警察機關尚不知何人為肇事者前，向據報
    前往現場處理之員警陳述車禍發生經過而自首並願接受裁判
    。
二、案經黃聖元之配偶戴怡晨訴由新北市政府警察局林口分局報
    告臺灣新北地方檢察署檢察官偵查起訴。
    理  由
壹、程序方面：
    本件被告彭瑞平所犯係死刑、無期徒刑、最輕本刑為3 年以
    上有期徒刑以外之罪，其於準備程序中就被訴事實為有罪之
    陳述，經法官告知簡式審判程序之旨，並聽取公訴人及被告
    、辯護人之意見後，依刑事訴訟法第273 條之1 第1 項規定
    ，由本院合議庭裁定由受命法官獨任進行簡式審判程序，且
    依刑事訴訟法第273 條之2 及第159 條第2 項規定，不適用
    傳聞法則有關限制證據能力之相關規定，合先敘明。
貳、實體方面：
一、上揭犯罪事實，業據被告彭瑞平於本院準備程序及審理時均
    坦承不諱，核與告訴人戴怡晨於警詢時及偵查中之指訴相符
    ，並有道路交通事故現場圖、道路交通事故調查報告表㈠、
    ㈡、道路交通事故當事人酒精測定紀錄表、道路交通事故肇
    事人自首情形記錄表各1 份、監視器錄影畫面截圖照片3 張
    、道路交通事故照片17張、證號查詢汽車駕駛人、證號查詢
    機車駕駛人各1 份、車輛詳細資料報表2 份、行車紀錄器與
    監視器畫面光碟附卷可稽（見相驗卷第11至13、17至23、25
    至28頁）；而被害人黃聖元因本件交通事故，受有敗血性休
    克併代謝性酸血症、創傷性蜘蛛膜下出血、顱內出血、硬腦
    膜下出血併顱骨骨折、疑似雙側前眼眶底骨、篩骨、上頷骨
    骨折合併積血、左側枕骨至枕髁骨折、疑似肋骨骨折、心律
    不整、肺炎、急性腎損傷等傷害，經送往天主教輔仁大學附
    設醫院急救及住院治療後，仍於109 年8 月14日8 時50分許
    ，因上開傷害導致敗血性休克死亡一情，亦有死亡通知單、
    天主教輔仁大學附設醫院診斷證明書、司法相驗通報單、檢
    驗報告、臺灣新北地方檢察署相驗筆錄、相驗屍體證明書、
    檢驗報告書各1 份、相驗照片共計18張在卷可佐（見相驗卷
    第14至16、34、39至45、48至52頁），上開事實自堪認定。
二、按汽車起駛前應顯示方向燈，注意前後左右有無障礙或車輛
    行人，並應讓行進中之車輛行人優先通行，道路交通安全規
    則第89條第1 項第7 款定有明文。案發當時，被告為具有通
    常智識、心智正常且考領有大貨車普通駕駛執照之成年人，
    對於上開交通規則不容諉為不知，而觀諸前揭卷附道路交通
    事故調查報告表㈠所載，案發當時天候晴、日間有自然光線
    、柏油路面乾燥無缺陷、無障礙物、視距良好，足見被告並
    無不能注意之情事，被告自路外人行道上起駛，未注意前後
    左右有無障礙或車輛，並讓行進中之車輛優先通行，即貿然
    駛入道路，致生本件交通事故，其駕駛行為具有過失，至為
    灼然。本件經送新北市車輛行車事故鑑定會鑑定及新北市車
    輛行車事故鑑定覆議會覆議，鑑定覆議意見同鑑定意見，認
    ：一、被告駕駛自用小貨車，由路外駛入道路，未讓行進中
    車輛優先通行，為肇事原因。二、黃聖元駕駛普通重型機車
    ，無肇事因素，有新北市政府交通事件裁決處109 年11月26
    日新北裁鑑字第1095386905號函檢送之新北市政府車輛行車
    事故鑑定會109 年11月11日新北車鑑字第0000000 號鑑定意
    見書、新北市政府交通局110 年3 月23日新北交安字第1100
    171639號函暨所附新北市車輛行車事故鑑定覆議會110 年3
    月17日新北覆議0000000 號鑑定覆議意見書各1 份在卷可稽
    （見相驗卷第64至66頁、偵字卷第81至84頁），亦同於本院
    前開認定。又被告之過失行為與被害人黃聖元之死亡結果間
    ，具有相當因果關係，亦可認定。
三、另據被告於談話紀錄中之供述（見相驗卷第6 頁）及卷附道
    路交通事故調查報告表㈠、道路交通事故當事人酒精測定紀
    錄表（見相驗卷第12、17頁）之記載，本件交通事故發生之
    地點應係新北市○○區○○○道○0 段○000 號前道路，此
    觀諸GOOGLE地圖及現場街景圖電腦列印至明，起訴書犯罪事
    實欄誤載為新北市○○區○○○道○0 段○000 號前，容有
    誤會，應予更正。
四、至被告雖另稱：其由保養廠駛出時，曾在人行道等待近1 分
    鐘，俟左方汽車及機車全部駛離淨空後，其見該道路已無車
    輛，僅看到1 部貨櫃車在其左後方新生路口後方左轉，因貨
    櫃車轉彎時恰將整條路面封閉，其始慢速駛出人行道，是在
    其駛出人行道至該道路時，該貨櫃車已將整條道路阻隔，並
    非起訴書所稱無障礙物之情形云云；惟觀諸相驗卷第19頁之
    監視器錄影畫面截圖照片清楚可見，被告車輛在駛出人行道
    時，其左側並無任何車輛或障礙物會阻擋其視線，自其角度
    顯可輕易看見自左側駛來之被害人黃聖元機車，被告所稱之
    貨櫃車係在距離其數十公尺外之新北大道5 段與新生路交岔
    路口轉彎，自與本件交通事故之發生無關，被告據此主張此
    為「路面有障礙物」云云，顯屬無據，輔以被告前於談話紀
    錄時稱：起步前我有看左邊來車，我看到聯結車要轉彎時，
    把後方車輛堵住，所以我想說可以過就開始起步，起步出去
    連車都還沒有轉正，就1 臺機車撞上來等語（見相驗卷第6
    頁），足見被告實係因見後方交岔路口有貨櫃車在轉彎，主
    觀上認為該貨櫃車將可阻擋後方之所有來車，因而疏未注意
    前後左右有無障礙或車輛即駛入道路，此實屬被告對於路況
    之誤判，自不能以此即謂被告已盡其注意義務，是被告此部
    分所稱，顯無可採，附此敘明。
五、綜上所述，足認被告之自白核與事實相符，應可採為認定事
    實之依據。從而，本案事證已臻明確，被告犯行洵堪認定，
    應依法論科。
六、論罪科刑：
  ㈠核被告所為，係犯刑法第276 條之過失致死罪。
  ㈡被告於本件交通事故發生後，在犯罪未被有偵查犯罪權限之
    機關或公務員發覺前，主動向據報前往現場處理之員警表明
    係肇事者，而願接受裁判之情形，有道路交通事故肇事人自
    首情形記錄表1 紙在卷可參（見相驗卷第18頁），合於自首
    要件，爰依刑法第62條前段規定減輕其刑。
  ㈢爰審酌被告駕駛自用小貨車參與道路交通，本應小心謹慎以
    維自身及他人之安全，於自路外起步駛入道路時，竟疏未注
    意前後左右有無障礙或車輛，並讓行進中之車輛優先通行而
    肇事，肇致被害人黃聖元死亡之結果，對被害人家屬造成無
    可彌補之創傷，兼衡其素行尚可，有臺灣高等法院被告前案
    紀錄表1 份附卷可稽，犯後坦承犯行，並與被害人家屬達成
    和解，且賠償完畢，而取得被害人家屬之諒解，此業據告訴
    人戴怡晨於本院審理中陳述明確，並有本院調解筆錄、辦理
    刑事案件電話紀錄查詢表各1 份在卷可憑，兼衡其過失程度
    、於本院審理中自陳高中肄業之智識程度、目前擔任技工、
    需撫養配偶之生活狀況等一切情狀，量處如主文所示之刑，
    以資懲儆。
  ㈣末查，被告前未曾因故意犯罪受有期徒刑以上刑之宣告，有
    臺灣高等法院被告前案紀錄表1 份在卷可參，其因一時疏失
    ，致罹刑章，犯後已坦承犯行，並與被害人家屬達成和解，
    且賠償完畢，已如前述，堪認被告已盡力修復其犯罪所造成
    之損害，信其經此偵審程序及科刑教訓後，應知所警惕，當
    無再犯之虞，是本院認前開所宣告之刑，以暫不執行為適當
    ，爰依刑法第74條第1 項第1 款規定，併予諭知緩刑3 年，
    以啟自新。
據上論斷，應依刑事訴訟法第273 條之1 第1 項、第299 條第1
項前段，刑法第276 條、第62條前段、第74條第1 項第1 款，刑
法施行法第1 條之1 第1 項，判決如主文。
本案經檢察官李冠輝提起公訴，經檢察官張啓聰到庭執行職務。
中    華    民    國   110    年    10    月    13    日
                  刑事第二十五庭  法  官      曾淑娟
上列正本證明與原本無異。
如不服本判決，應於判決送達後20日內敘明上訴理由，向本院提
出上訴狀（應附繕本），上訴於臺灣高等法院。其未敘述上訴理
由者，應於上訴期間屆滿後20日內向本院補提理由書「切勿逕送
上級法院」。
                                  書記官      張佑慈
中    華    民    國   110    年    10    月    13    日
　
　
附錄本案論罪科刑法條全文：
中華民國刑法第276條
因過失致人於死者，處5 年以下有期徒刑、拘役或50萬元以下罰
金。